【裁判字號】    92,易,1615
【裁判日期】    920626
【裁判案由】    恐嚇取財等
【裁判全文】
臺灣臺中地方法院刑事判決                        九十二年度易字第一六一五號
    公  訴  人  臺灣臺中地方法院檢察署檢察官
    被      告  丙○○
    被      告  甲○○
右列被告因恐嚇取財等案件，經檢察官提起公訴（九十二年度偵字第七二四二、九七
一九、一０四三０號），本院判決如左：
    主  文
甲○○幫助連續意圖為自己不法之所有，以恐嚇使人將本人之物交付，未遂，處有期
徒刑參月，如易科罰金，以參佰元折算壹日。
丙○○共同連續意圖為自己不法之所有，以恐嚇使人將本人之物交付，未遂，處有期
徒刑貳年。扣案之恐嚇信函拾封均沒收。
    事  實
一、甲○○預見出售金融帳戶予他人使用，將被犯罪集團（恐嚇取財或詐欺取財等等
    ）用於被害人匯款之帳戶，其於民國九十二年一月二日左右，在自由時報廣告上
    見存簿租售之廣告，其預見刊登廣告無故蒐集他人之存摺、帳戶使用，將可能以
    收購之存摺、帳戶遂行財產上犯罪之目的，竟仍貪圖利益，基於幫忙他人恐嚇取
    財之不確定犯罪故意，容認他人使用其帳戶以遂行恐嚇他人財物之犯行，而依前
    開廣告所刊登電話與自稱姓陳之不詳姓名年籍成年男子聯絡後，於九十二年一月
    十一日十八時許，在臺中縣大里市○○路與三興街口之「ＯＫ便利商店」前，將
    其於世華聯合商業銀行台中分行（下稱世華銀行）所開立帳號為0000000
    00000號存款帳戶存摺及提款卡，以新台幣（下同）一千元之代價，將前開
    存摺、提款卡提供予該不詳姓名男子使用一個月。
二、前開不詳姓名年籍成年男子取得前開甲○○之世華銀行帳戶存摺及提款卡後，即
    與丙○○及綽號「阿強」之不詳姓名年籍成年男子等人，共同基於意圖為自己不
    法所有之概括犯意聯絡，於同年一月中旬，由「阿強」備好內容為「我是一個通
    緝犯，目前很需要一筆錢，你在收到這一封信以後，限你在一個星期把元匯到以
    下戶頭：不要報警，否則放火燒你公司全部的車子，不信的話，只要我丟一顆汽
    油彈，保證你車行完蛋。：：：」之信件共約四十多份，交給丙○○，要丙○○
    在上開信件上填寫匯款金額、帳戶及收件車行之名稱、地址等，丙○○乃在每份
    信件上寫上52300至56950不等之金額（每份金額均不同，相差五十至一百元不等
    ），並抄寫一張上開世華銀行、戶名甲○○、帳號000000000000之
    資料，由「阿強」影印多紙後分別夾在上開信件內，再由丙○○在信封上寫上如
    附表一及附表二所示之車行名稱及地址等，寫好後二人共同持至台中市○○路某
    處郵筒投遞，連續以此加害生命、身體、財產之事恐嚇各該車行業者，藉以索取
    金錢花用，使各該車行業者於接獲上開恐嚇信件後均心生畏懼，紛紛報警處理，
    因而均未匯款（各該被恐嚇之車行名稱、業者姓名、接獲恐嚇信件之時間等，均
    詳如附表一及附表二所載）。嗣經警從多份恐嚇信件上所採得之指紋比對結果，
    與丙○○指紋相符而查獲上情，並扣得丙○○及「阿強」所有供犯罪所用之恐嚇
    信函十封。
三、案經台中縣警察局豐原分局及台中市警察局第五分局報請臺灣臺中地方法院檢察
    署檢察官偵查起訴。
    理  由
一、訊據被告甲○○對前揭事實除明知出售帳戶予他人使用，將被用於對他人恐嚇取
    財等犯罪一事外，餘均坦承不諱；惟矢口否認有何幫助恐嚇取財之犯行，並辯稱
    ：其不知所提供之存摺、提款卡等會被拿去犯罪，前開自稱姓陳之不詳姓名年籍
    成年男子係向其稱前開存摺欲供代書薪資轉帳所用云云。被告丙○○對於前揭事
    實除辯稱僅與「阿強」共犯乙節外，餘均坦承不諱。經查：
（一）前揭事實業據被告甲○○、丙○○為前開部分之自白，並經如附表一、二所示
      各被害人乙○○等人證述明確，並有恐嚇信件影本、指紋卡片、內政部警政署
      刑事警察局鑑驗書、相片及世華聯合商業銀行台中分行九十二年二月二十一日
      市銀台中字第０六０號函所附開戶資料、存款交易明細等附卷可稽，另有恐嚇
      信函十封扣案可資佐證。
（二）況現今國人若要在金融機構開戶使用帳戶，手續甚為簡便，無何困難，不需借
      用或買受他人之帳戶。故出售或交付存摺、提款卡等予非熟識之他人，而不知
      用途即告知密碼，供人存款、提款，顯可知悉該不明白告知詳細姓名年籍之對
      方係欲持其所交付前開存摺、提款卡等物以從事恐嚇取財或其他不法行為使用
      ，此為一般人所能判斷之事項，否則其自行開戶即可，何需借用或買受他人之
      帳戶？而被告係嶺東商專肄業，曾受高等教育，且已年滿三十歲，有本院九十
      二年六月十三日審判筆錄在卷可稽，則依被告之學歷、年齡觀之，尚難謂其無
      前開判斷能力。故被告對前開犯罪構成事實，預見其發生而其發生並不違背其
      本意，亦應以故意論，堪以認定。
（三）現行刑法關於正犯、從犯之區別，本院所採見解，係以其主觀之犯意及客觀之
      犯行為標準，凡以自己犯罪之意思而參與犯罪，無論其所參與者是否犯罪構成
      要件之行為，皆為正犯，其以幫助他人犯罪之意思而參與犯罪，其所參與者，
      苟係犯罪構成要件之行為，亦為正犯，必以幫助他人犯罪之意思而參與犯罪，
      其所參與者又為犯罪構成要件以外之行為，始為從犯（最高法院二十五年度上
      字第二二五三號判例參照）。則本件被告甲○○顯係以幫助他人犯罪之意思而
      參與前開犯罪，其所參與者僅係提供前開存摺等資料，亦即參與犯罪構成要件
      以外之行為，依前開說明，應為幫助犯。
（四）又行為人參與構成要件行為之實施，並不以參與構成犯罪事實之全部或始終參
      與為必要，即使僅參與構成犯罪事實之一部分，或僅參與某一階段之行為，亦
      足以成立共同正犯；故共同實施犯罪行為之人，在合同意思範圍以內，各自分
      擔犯罪行為之一部，相互利用他人之行為，以達其犯罪之目的者，即應對於全
      部所發生之結果，共同負責（最高法院二十八年度上字第三一一０號判例參照
      ）。且共同正犯之意思聯絡，原不以數人間直接發生者為限，即有間接之聯絡
      者，亦包括在內（最高法院七十七年度臺上字第二一三五號判例參照）。是前
      開不詳姓名年籍成年男子雖僅負責取得前開甲○○之世華銀行帳戶存摺及提款
      卡等行為，仍應與被告丙○○及綽號「阿強」之不詳姓名年籍成年男子負共同
      正犯責任。
（五）綜上所述，被告等所辯，無非事後圖卸刑責或避重就輕之詞，不足採信。本件
      事證明確，被告等犯行均堪認定。
二、核被告甲○○所為，係幫助前開不詳姓名年籍之成年男子與被告丙○○及綽號「
    阿強」之不詳姓名年籍成年男子犯刑法第三百四十六條第三項、第一項之恐嚇取
    財未遂罪。被告丙○○所為，則係犯刑法第三百四十六條第三項、第一項之恐嚇
    取財未遂罪。查被告丙○○與前開不詳姓名年籍之成年男子、「阿強」間有犯意
    聯絡及行為分擔，均應以共同正犯論。次查被告丙○○前開各次恐嚇取財未遂犯
    行間，時間緊接，犯罪構成要件相同，顯係基於概括犯意反覆為之，屬連續犯，
    依刑法第五十六條之規定，應以一罪論，並加重其刑。第查被告甲○○幫助他人
    犯罪，係從犯，應依刑法第三十條第二項之規定，減輕其刑。再查以一幫助行為
    幫助他人連續犯罪，或以一行為同時幫助數人犯罪，均僅有一幫助行為，並無想
    像競合犯或連續犯之適用（司法院８２、３、３０（８２）廳刑一字第０五二八
    三號函可供參考）；則本件被告甲○○係以一幫助行為，幫助他人連續犯罪，應
    僅論以一幫助恐嚇取財未遂罪。復查被告丙○○已著手恐嚇取財行為之實施，未
    生取得財物之結果，為未遂犯，爰依刑法第二十六條前段之規定，按既遂犯之刑
    度減輕其刑，並先加後減之；被告甲○○幫助恐嚇取財未遂，亦應依前開規定減
    輕其刑，並遞減之。公訴人雖略以被告丙○○年輕力壯，不思上進，竟以上開手
    法向眾多車行業者恐嚇勒索金錢，造成業者恐慌，無法正常營業，危害社會治安
    至鉅，請判處被告丙○○有期徒刑四年云云；然經本院審酌被告等犯罪之動機、
    目的、手段、所生危害及被告甲○○犯後猶飾詞卸責之態度、被告丙○○僅為前
    開不詳姓名年籍之成年男子非共犯之抗辯等一切情狀，因認分別量處如主文所示
    之刑，並就被告甲○○部分，諭知易科罰金之折算標準，以資懲儆為適當。
三、至扣案之恐嚇信函十封，係被告丙○○與「阿強」所共有，且係供本件犯罪所用
    之物，業據被告丙○○供述在卷，爰依刑法第三十八條第一項第二款之規定，宣
    告沒收。其餘恐嚇信函與被告甲○○所有前開存摺、提款卡等物，既未扣案，又
    均非違禁物，爰不另宣告沒收。末查所謂幫助犯係指就他人之犯罪加以助力，使
    其易於實施之積極的或消極的行為而言。其犯罪態樣與實施犯罪之正犯有異，其
    所處罰者，乃其提供助力之行為本身，而非正犯實施犯罪之行為。因此幫助犯不
    適用責任共同之原則，對正犯所有供犯罪所用或因犯罪所得之物，勿庸併為沒收
    之宣告（最高法院八十八年度台上字第六二三四號判決參照）。則前開恐嚇信函
    十封於幫助犯之被告甲○○部分，自毋庸宣告沒收，附此敘明。
四、據上論斷，應依刑事訴訟法第二百九十九條第一項前段，刑法第二十八條、第五
    十六條、第三百四十六條第三項、第一項、第三十條第二項、第一項、第二十六
    條前段、第四十一條第一項前段、第三十八條第一項第二款，罰金罰鍰提高標準
    條例第一條前段、第二條，判決如主文。
中      華      民      國      九十二    年      六    月    二十六    日
                                臺灣臺中地方法院刑事第七庭
                法  官  陳  卿  和
右正本證明與原本無異。
如不服本判決，應於送達後十日內向本院提出上訴狀（須附繕本），上訴於台灣高等
法院台中分院。
                                    書記官
中      華      民      國      九十二    年      六    月    二十六    日
【附錄本案論罪科刑法條全文】
刑法第三百四十六條：
意圖為自己或第三人不法之所有，以恐嚇使人將本人或第三人之物交付者，處六月以
上五年以下有期徒刑，得併科一千元以下罰金。
以前項方法得財產上不法之利益，或使第三人得之者，亦同。
前二項之未遂犯罰之。


司法院資訊處製作；財團法人民間司法改革基金會備份。
